【裁判字號】    98,司家聲,106
【裁判日期】    980920
【裁判案由】    聲請遺產管理人報酬及費用
【裁判全文】
臺灣新竹地方法院民事裁定           98年度司家聲字第106號
聲  請  人  吳聖欽律師即甲○○之遺產管理人
上列聲請人聲請遺產管理人報酬及費用事件，本院裁定如下：
    主  文
聲請人管理被繼承人甲○○遺產之管理報酬及墊付費用合計為新
臺幣陸萬肆仟陸佰參拾元。
聲請程序費用新臺幣伍佰元由被繼承人甲○○之遺產負擔。
    理  由
一本件聲請意旨略以：茲本件遺產管理事件，被繼承人甲○○之
  法定繼承人均已辦理拋棄繼承，未召開親屬會議，亦無人願意
  任遺產管理人，是聲請人前經本院96年度財管字第13號民事裁
  定選定為被繼承人甲○○之遺產管理人。又聲請人自民國96年
  9 月10日起擔任被繼承人甲○○之遺產管理人期間，完成申請
  及撰寫書狀等事項，且因代管遺產墊付費用新臺幣（下同）4,
  630元（聲請公示催告聲請費1,000元、閱卷費40元、登報費
  600元、申請土地謄本費用100元、申請土地謄本費用520元、
  申請戶籍謄本之規費40元、公示催告登報費600元、申請遺產
  稅課稅資料560元、閱卷費430元、查詢被繼承人土地謄本之規
  費740元），以上管理費用合計為4,630元。又被繼承人甲○○
  所有之新竹縣關西鎮○○○段29地號等25筆土地，核計現值約
  為新臺幣5,675,529元（小數點以下四捨五入）暨未辦保存登
  記建物二筆，是爰依民法第1183條之規定，聲請核定遺產管理
  人報酬及管理費用等語。
二按遺產管理人得請求報酬，其數額由親屬會議按其勞力及其與
  被繼承人之關係酌定之；親屬會議不能召開或召開有困難時，
  依法應經親屬會議處理之事項，由有召集權人聲請法院處理之
  。民法第1183條、第1132條第2項前段分別定有明文。又法院
  處理應經親屬會議處理之民法第1183條所定遺產管理人報酬之
  酌定，得調查遺產管理人所為遺產管理事務之繁簡及被繼承人
  之遺產收益狀況，此觀非訟事件法第167條準用第161條第1項
  規定甚明。是就法院選任之遺產管理人之報酬，應按遺產管理
  人與被繼承人之關係、管理事務之繁簡、遺產狀況及其他情形
  斟酌定之。
三經查：
(一)、本件被繼承人甲○○於94年11月8日死亡，其依民法第1138
    條所定順序而已知悉之繼承人均已拋棄繼承，惟被繼承人生
    前遺有土地25筆暨未辦保存登記建物二筆，復與案外人張碧
    祥共有土地；嗣案外人張碧祥聲請指定遺產管理人，本院以
    96 年度財管字第13號民事裁定選定聲請人為遺產管理人，
    聲請人業已就任執行職務等情，有聲請人提出之新竹縣政府
    地政規費收據、新竹市地政事務所規費徵收聯單、本院公示
    催告聲請費收據、本院收費明細、臺灣新生報代收處分類廣
    告費收據（以上均影本）、本院核定遺產管理人報酬及管理
    費用聲請費收據等件為證，並經本院依職權調閱本院96年度
    財管字第13號、97年度家催字第10號卷宗，核閱無訛。故聲
    請人聲請酌定其擔任被繼承人遺產管理人之報酬及墊付費用
    ，於法尚無不合，應予准許。
(二)、又被繼承人甲○○遺留之遺產有新竹縣關西鎮○○○段29地
    號等25筆土地，上開土地依土地公告現值計算，其價值合計
    為新臺幣5,675,529元（小數點以下四捨五入）暨未辦保存
    登記建物二筆，該二筆建物之公告現值合計為12,600元，有
    聲請人提出之被繼承人甲○○遺產清冊暨新竹縣稅捐稽徵處
    房屋稅籍證明書二件在卷可參，是聲請人主張被繼承人遺留
    上開不動產之遺產合計現值為5,688,129元，核屬有據，堪
    信為真實。因此，聲請人主張被繼承人之遺產現值以
    5,688,129元計算，應屬適當。
(三)、綜上，本院審酌本件遺產法律關係尚屬單純，惟考量聲請人
    業已為閱卷、聲請公示催告、登報、查詢被繼承人財產、處
    理被繼承人所遺系爭遺產等管理遺產行為，及聲請人自96年
    9月間開始處理上開事務，迄今系爭遺產尚有分割共有物在
    本院進行中而未終結，處理本件遺產事務之時間非短、耗費
    人力之程度，並參酌被繼承人各該債權人之受償權利亦應受
    保障，及本件如由國有財產局擔任遺產管理人，依財政部訂
    頒之「代管無人承認繼承遺產作業要點」第14點第3項規定
    請求管理遺產報酬之標準不得低於遺產現值1%，暨被繼承人
    甲○○遺留之上開遺產現值為5,688,129元等一切情狀，認
    本件核予遺產管理人之報酬以60,000元為適當。另聲請人於
    代管遺產期間，因管理遺產需要已墊付費用4,630元（聲請
    人所列之費用應扣除本件聲請費500元，詳後述），業據其
    提出新竹縣政府地政規費收據、新竹市地政事務所規費徵收
    聯單、本院公示催告聲請費收據、本院收費明細、臺灣新生
    報代收處分類廣告費收據（以上均影本）在卷可憑，經核亦
    認屬可採。從而，本件聲請人得請求代為管理被繼承人甲○
    ○遺產之管理報酬及墊付費用合計為64,630元（4,630＋60,
    000＝64,630）。而前開管理報酬及管理代墊費用，應由被
    繼承人甲○○之遺產負擔。
四末按關於繼承事件之聲請為有理由時，程序費用由遺產負擔，
  非訟事件法第157條定有明文。查本件程序費用500元，已由聲
  請人預納完畢，有本院收據可參，是該程序費用既應由遺產負
  擔，爰依非訟事件法第24條第1項之規定，一併確定其數額如
  主文第2項所示。
五依非訟事件法第157條、第24條第1項，裁定如主文。
中    華    民    國    98    年    9     月    20    日
                  家事法庭司法事務官  張淑玲
以上正本係照原本作成
如對本裁定抗告須於裁定送達後10日內向本院提出抗告狀
中    華    民    國    98    年    9     月    20    日
                                書記官  陳德榮


司法院資訊處製作；財團法人民間司法改革基金會備份。
